【裁判字號】    97,訴,4217
【裁判日期】    971023
【裁判案由】    毒品危害防制條例
【裁判全文】
臺灣板橋地方法院刑事判決              97年度訴字第4217號
公  訴  人  臺灣板橋地方法院檢察署檢察官
被      告  甲○○原名馮聖欽.
                    （另案於臺灣臺北監獄臺北分監執行中）
上列被告因違反毒品危害防制條例案件，經檢察官提起公訴（97
年度毒偵字第6735號），本院於準備程序進行中，被告就被訴之
事實為有罪之陳述，經告知被告簡式審判程序之旨，並聽取當事
人之意見後，裁定進行簡式審判程序，判決如下：
    主  文
甲○○施用第一級毒品，累犯，處有期徒刑拾壹月。扣案之第一
級毒品海洛因壹包（驗餘淨重零點貳伍捌柒公克），其毒品部分
，沒收銷燬之，其包裝袋暨扣案之吸管提撥器貳支、殘渣袋伍個
、吸食器貳組，均沒收。
    事  實
一、甲○○有侵占案件前科，其前於民國93年間因施用毒品案件
    ，經本院於同年10月28日以93年度毒聲字第1723號裁定送勒
    戒處所觀察、勒戒後，認無繼續施用毒品傾向，於94年3 月
    11日釋放，於94年4 月4 日執行完畢，經臺灣板橋地方法院
    檢察署檢察官於94年3 月13日以94年度毒偵緝字第102 號為
    不起訴處分確定；於94年間因偽造文書案件，經本院於94年
    5 月2 日以94年度簡字第1943號判處有期徒刑3 月確定，並
    於94年7 月7 日易科罰金執行完畢；於94年間因違反槍砲彈
    藥刀械管制條例案件，經本院於94年6 月9 日以94年度訴字
    第679 號判處有期徒刑6 月，緩刑5 年，於94年7 月12日確
    定，於95年間因妨害自由案件，經本院於95年9 月11日以95
    年度重訴字第16號判處有期徒刑4 月，經臺灣高等法院於96
    年4 月9 日以95年度上訴字第4085號駁回上訴確定，於95年
    間因違反毒品危害防制條例案件，經本院於96年5 月31日以
    96年度簡字第991 號判處有期徒刑6 月，於96年7 月2 日確
    定，前揭緩刑經撤銷，後3 案各經減刑為有期徒刑3 月、2
    月、3 月，更定其刑為有期徒刑4 月又15日，現另案於臺灣
    臺北監獄臺北分監執行。詎其猶不知悔改，於觀察、勒戒執
    行完畢釋放後5 年內，復基於施用第一級毒品海洛因及第二
    級毒品甲基安非他命等犯意，於97年8 月5 日上午8 時許，
    在臺北縣樹林市○○路○ 段360 號5 樓住處，將前開2 種毒
    品混合，置於玻璃球吸食器內加熱，以吸取其等濃煙等方式
    ，施用上開毒品1 次，嗣同日下午2 時35分許，在臺北縣三
    重市○○路31號前，查獲其涉犯同竊盜等犯嫌，於同日下午
    5 時30分許，經其帶同警方至其前址住處，扣得其所有，並
    供其施用前述毒品所用之第一級毒品海洛因1 包（驗餘淨重
    0. 2587 公克）、吸管提撥器2 支、殘渣袋5 個、吸食器2
    組，及其姓名年籍不詳之成年友人所留下之已使用之注射針
    筒10 支 、止血帶1 條。
二、案經臺北縣政府警察局移送偵辦報請臺灣板橋地方法院檢察
    署檢察官偵查起訴。
    理  由
一、程序部分：按除被告所犯為死刑、無期徒刑、最輕本刑為三
    年以上有期徒刑之罪或高等法院管轄第一審案件者外，於第
    一次審判期日前之準備程序進行中，被告先就被訴事實為有
    罪之陳述時，審判長得告知被告簡式審判程序之旨，並聽取
    當事人、代理人、辯護人及輔佐人之意見後，裁定進行簡式
    審判程序，刑事訴訟法第273 條之1 第1 項定有明文。經核
    ，本件被告甲○○所犯係死刑、無期徒刑、最輕本刑為三年
    以上有期徒刑以外之罪，其於準備程序中就被訴事實為有罪
    之陳述，經法官告知簡式審判程序之旨，並聽取公訴人、被
    告之意見後，本院爰依首揭規定，合議裁定由受命法官獨任
    進行簡式審判程序，合先敘明。
二、訊據被告於警詢及本院審理時均坦承前揭犯罪事實不諱，又
    其於為警查獲後，於翌日上午7 時15分許，經採集其尿液檢
    體，送由臺灣檢驗科技股份有限公司以酵素免疫分析法初步
    檢驗，呈鴉片類及安非他命類陽性反應，復經氣相層析質譜
    儀法確認，亦有嗎啡（21116ng/ml）、可待因（2417ng/ml
    ）、安非他命（9515ng/ml） 、甲基安非他命（56051ng/ml
    ）等陽性反應，有該公司97年8 月26日濫用藥物尿液檢驗報
    告附卷得佐；另扣案之乳白色粉末1 包，實稱毛重0.491 公
    克，淨重0.261 公克，取樣0.0023公克，驗餘淨重0.2587公
    克，經以氣相層析質普儀法檢驗，檢出成分Heroin、6-Mono
    acetylmorphine、Acetylcodeine 及Caffeine成分，亦有交
    通部民用航空局航空醫務中心97年8 月26日航藥鑑字第0974
    367 號毒品鑑定書在卷足憑。按海洛因經注射或吸入人體後
    ，約百分之80於24小時內自尿中排出，一般而言，尿液中能
    否驗出嗎啡陽性反應與其投與量、投與途徑、採尿時間、個
    人體質及檢測方法之靈敏度有關，國外曾有文獻報導注射6
    毫克之海洛因鹽酸鹽，其代謝物嗎啡之平均可檢出時限約為
    26小時，業經行政院衛生署藥物食品檢驗局於81年9 月8 日
    以藥檢1 字第8114885 號函述綦詳；又甲基安非他命經口服
    投與後約百分之70於24小時內自尿中排出，約百分之90於96
    小時內自尿中排出，由於甲基安非他命成分之檢出與其投與
    方式、投與量、個人體質、採尿時間與檢測儀器之精密度等
    諸多因素有關，因此僅憑尿液中呈甲基安非他命陽性反應，
    並無法確實推算吸食時間距採集時間之長短，惟依上述資料
    推斷，最長可能不會超過4 日，亦有行政院衛生署藥物食品
    檢驗局81年2 月8 日（81）藥檢1 字第001156號函可按。查
    目前之尿液檢體毒品反應鑑驗方法，以氣相層析質譜儀法最
    為精確，並可排除服用藥物導致毒品偽陽性反應之可能性，
    再參諸海洛因係嗎啡經化學合成之半人工合成品，其毒性倍
    於嗎啡，其施打或吸食後，經人體代謝作用而分解成毒性較
    低之嗎啡，而於尿液中被檢測出，故吸食或施打海洛因或嗎
    啡在尿液中均以嗎啡形態被檢測出，此為本院職務上已知之
    事實，並經行政院衛生署藥物食品檢驗局上揭函文敘明無誤
    ，且觀以目前一般常見施用之第一級毒品為海洛因，甚少或
    甚至未見有施用鴉片或嗎啡者，足徵被告施用之第一級毒品
    應為海洛因，堪為認定。茲本件被告尿液檢體經以氣相層析
    質譜儀法確認，鑑出被告尿液確有嗎啡及甲基安非他命等陽
    性反應，是可確信被告於採集尿液檢體前約分別於26小時、
    96小時內扣除為警查獲後被告不可能施用毒品期間內之某時
    ，確曾施用第一級毒品海洛因及第二級毒品甲基安非他命。
    承上所述，被告之前揭自白，應合於事實。
三、查被告前於93年間因施用毒品案件，經本院於同年10月28日
    以93年度毒聲字第1723號裁定送勒戒處所觀察、勒戒後，認
    無繼續施用毒品傾向，於94年3 月11日釋放，於94年4 月4
    日執行完畢，經臺灣板橋地方法院檢察署檢察官於94年3 月
    13日以94年度毒偵緝字第102 號為不起訴處分確定，有臺灣
    高等法院被告前案紀錄表在卷可徵。綜上所見，本件被告於
    觀察、勒戒執行完畢釋放後，5 年內再犯本件施用毒品之犯
    行，事證業臻明確，均堪認定，應依法論科。
四、核被告施用第一級毒品海洛因之行為，係犯毒品危害防制條
    例第10條第1 項之施用第一級毒品罪；又其施用第二級毒品
    甲基安非他命之行為，則犯同條第2 項之施用第二級毒品罪
    。其施用第二級毒品甲基安非他命，衡情，亦應有持有該毒
    品之行為，惟此持有之低度行為，當與其持有第一級毒品海
    洛因之行為，各為其施用上開毒品之高度行為所吸收，均不
    另論罪。其係以一行為同時觸犯前述2 罪名，故為想像競合
    犯，應依刑法55條前段規定，從一情節較重之施用第一級毒
    品罪處斷。又其曾於94年間因偽造文書案件，經本院於94年
    5 月2 日以94年度簡字第1943號判處有期徒刑3 月確定，並
    於94年7 月7 日易科罰金執行完畢，復有上揭被告前案紀錄
    表在卷可徵，其於受徒刑之執行完畢，5 年以內故意再犯本
    件有期徒刑以上之罪，為累犯，應依刑法第47條第1 項規定
    ，加重其刑。本件執行公訴檢察官具體求處有期徒刑11月，
    本院審酌其有犯罪前科，有上揭被告前案紀錄表附卷可據，
    是其素行欠佳，又其於受觀察、勒戒後，猶另萌施用毒品之
    犯意，再犯本罪，顯見其戒除毒癮之意志薄弱，且未衷心悛
    悔，漠視法令之禁制，恣意濫用藥品，其行為甚為可訾，及
    其施用毒品祗係戕害自己身心，並無加害他人，兼衡其本件
    施用毒品種類、次數、尿液檢體檢出之毒品反應指數、犯罪
    動機、目的、手段、犯後態度等一切情狀，爰量處如主文所
    示之刑。扣案之第一級毒品海洛因1 包（驗餘淨重0.2587公
    克）、吸管提撥器2 支、殘渣袋5 個、吸食器2 組等均為被
    告所有，且係供其犯本件之罪所用之物乙情，業據被告供述
    綦詳，是該毒品部分，應依毒品危害防制條例第18條第1 項
    前段規定，諭知沒收銷燬，其包裝袋暨扣案之吸管提撥器2
    支、殘渣袋5 個、吸食器2 組，則應依刑法第38條第1 項第
    2 款規定，宣告沒收之；至為警扣得之注射針筒10支、止血
    帶1 條，係姓名、年籍不詳之被告友人所有，且與被告施用
    本件毒品無關乙節，並據被告陳明在卷，而本院亦乏證據可
    資證明此等物品確為被告所有，並與被告本件應論之罪有何
    關聯，是不併為沒收宣告之諭知。
據上論斷，應依刑事訴訟法第273 條之1 第1 項、第299 條第1
項前段，毒品危害防制條例第10條第1 項、第2 項、第18條第1
項前段，刑法第11條前段、第55條、第47條第1 項、第38條第1
項第2 款，判決如主文。
本案經檢察官黃佳權到庭執行職務。
中    華    民    國    97    年    10    月    23    日
                    刑事第一庭  法  官  朱敏賢
上列正本證明與原本無異。
如不服本判決，應於送達後十日內敘明上訴理由，向本院提出上
訴狀。
                                書記官  李郁禎
中    華    民    國    97    年    10    月    23    日
附錄本案論罪科刑法條：
毒品危害防制條例第10條：
施用第一級毒品者，處六月以上五年以下有期徒刑。
施用第二級毒品者，處三年以下有期徒刑。


司法院資訊處製作；財團法人民間司法改革基金會備份。
